【裁判字號】    92,上訴,161
【裁判日期】    920227
【裁判案由】    偽造有價證券
【裁判全文】
臺灣高等法院刑事判決                            九十二年度上訴字第一六一號
    上  訴  人  乙○○
    即  被  告
    指定辯護人  本院甲○辯護人  王永炫
右上訴人因偽造有價證券案件，不服臺灣桃園地方法院九十一年度訴字第一一九０號
，中華民國九十一年十月八日第一審判決（起訴案號：臺灣桃園地方法院檢察署九十
一年度偵字第二五二號、第二七九號）提起上訴，本院判決如左：
    主  文
上訴駁回。
    事  實
一、乙○○於民國（下同）九十年四月間曾因竊盜案件，經台灣桃園地方法院以九十
    一年度壢簡字第一九八號判處有期徒刑三月，並於同年六月九日確定，而自九十
    一年七月三十一日起執行，經於九十一年十月三十日執行完畢（不構成累犯），
    明知其胞姐丙○○○於九十年三月間某日，在台北市○○區○○街一０一號一樓
    所交付之支票一紙（發票人：三通五金有限公司丙○○○、付款人：台北銀行永
    春分行—公訴人誤繕為新竹國際商業銀行台北分行、帳號：第三四一一一七
    九五五六號、票號：ＹＣ0000000號、票載發票日：空白、票面金額：空
    白），係丙○○○授權其填載發票日及票面金額新台幣（下同）六萬六千元後，
    資為交付安養中心供作渠等二人母親在安養中心之住宿費用，竟因經濟困窘，於
    收受上開支票約一星期後，意圖為自己不法之所有，將該支票侵占入己（侵占部
    分業據告訴人丙○○○撤回，並由檢察官不另為不起訴處分），並意圖供行使之
    用，未經丙○○○同意，在原桃園縣桃園市○○○街三號五樓之住處，擅自逾越
    授權範圍在上開支票上填寫票面金額十五萬元、發票日九十年六月二十五日，使
    該支票具備票據應記載事項而完成發票行為。隨即持至桃園縣桃園市○○路黃宏
    仁住處，向不知情之黃宏仁借款，嗣黃宏仁提示上開支票時，因丙○○○已於同
    年五月二日申請止付該支票，而遭退票，始查獲上情。
二、案經台北市政府警察局信義分局報請台灣台北地方法院檢察署檢察官偵查起訴，
    經台灣台北地方法院以管轄錯誤判決移送台灣桃園地方法院審理。
    理  由
一、查上訴人即被告乙○○如何於右揭時地收受被害人即其胞姐丙○○○為支付渠等
    二人母親在安養院之住宿費用而交付上開帳號之發票日期及票面金額均空白之支
    票乙紙，並經被害人丙○○○授權其簽發面額六萬六千元及填載發票日期，而其
    於取得該支票後未持供交付安養中心之住宿費用，隨即填載發票日九十年六月二
    十五日，並逾越授權範圍，在該支票上填載票面金額十五萬元後，持向黃宏仁借
    款等情，迭據被告於警訊及偵審時坦承不諱，核與被害人丙○○○指述之情節相
    符，而查被害人丙○○○係為支付母親在安養中心之住宿費用六萬六千元，始因
    而交付系爭空白支票予被告，並授權被告與安養中心談妥付款日期後，填載發票
    日及票面金額六萬六千元，並非就票面金額及發票日任由被告填載，此並據被害
    人丙○○○於原審法院審理時供述在卷，是被告在被害人丙○○○約定授權之金
    額及發票日範圍內始有填載之權限，又被告將被害人丙○○○所交付應支付安養
    院中心之系爭支票，填載發票日九十年六月二十五日及面額十五萬元後，持向黃
    宏仁調借現款，而黃宏仁於九十年六月二十六日提示系爭支票時，因被害人丙○
    ○○於九十年五月二日即已申請止付該支票，而遭退票等情，並據證人黃宏仁於
    警訊及偵查時證述明確在卷，且有前開支票、票據掛失止付通知書、遺失票據申
    報書、掛失止復票據提示人資料查報表及台北市票據交換所退票理由單等影本各
    乙紙在卷可稽。玆查被害人丙○○○為支付母親在安養中心之住宿費用六萬六千
    元，而交付上揭支票帳號之發票日期及票面金額均空白之支票乙紙予被告，並約
    定被告在與安養中心談妥付款日期後，授權其填載發票日及票面金額六萬六千元
    ，詎被告竟逾越授權範圍，擅自在系爭支票上填載票面金額十五萬元及發票日九
    十年六月二十五日，持向證人黃宏仁調借現款供己使用，就此被告擅自逾越授權
    而填載系爭支票發票日及票面金額之行為，自應負偽造有價證券罪責（參照最高
    法院七十二年度台上字第七一一二號判例），事證明確，被告偽造有價證券犯行
    洵堪認定。
二、核被告所為，係犯刑法第二百零一條第一項之偽造有價證券罪。其意圖供行使之
    用而偽造有價證券後，進而持以行使向不知情之黃宏仁借款，其行使之低度行為
    應為偽造之高度行為吸收，不另論罪。又被告行使偽造之有價證券向人借款，其
    目的係為非法取得他人財物，即在使人交付該有價證券本身票面金額價值之財物
    ，則其詐欺取財乃屬偽造有價證券之行為，自不另成立詐欺罪名（參照最高法院
    二十五年度上字第一八一四號、四十三年度臺非字第四五號判例及六十二年度第
    一次刑庭庭長會議決定（一））。原審因以被告犯行事證明確，援引刑法第二百
    零一條第一項、第五十九條、第二百零五條及罰金罰鍰提高標準條例第一條前段
    之規定，並以被告係被害人丙○○○之胞妹，被害人丙○○○於檢察官偵查時即
    已表示不願追究被告，希望給予被告一自新機會，並代被告償還十五萬元予黃宏
    仁，而被告係因其夫罹患坐骨神經就醫，約半年沒有工作，且家中尚有二名年幼
    子女待養，導致經濟困窘，為償還積欠他人之前債，始出此下策，轉向黃宏仁借
    款等情，此據被告及被害人丙○○○供陳在卷，而以被告所為情輕法重，茍科以
    最輕本刑猶嫌過重，犯罪情狀顯可憫恕，併依刑法第五十九條規定，酌量減輕其
    刑，並審酌被告素行，犯罪之動機、目的、手段，所致生之損害非大及犯罪後態
    度等一切情狀，量處有期徒刑一年八月，復就上開偽造之發票人為三通五金有限
    公司、付款銀行為台北銀行永春分行、帳號：第三四一一一七九五五六號、
    票號：ＹＣ0000000號、票載金額為十五萬元之支票乙紙，併依刑法第二
    百零五條之規定宣告沒收，經核認事用法，並無不合，而查被告逾越授權範圍而
    偽造系爭支票，其偽造之金額非大，犯罪情節固非嚴重，嗣被害人丙○○○亦表
    示不再追究，惟被告迄仍未償還被害人丙○○○所代為償還黃宏仁之金額，且查
    被告於犯本案之罪後，事隔約一月，復竊取他人財物，並因而遭台灣桃園地方法
    院以九十一年度壢簡字第一九八號判處有期徒刑三月確定在案，有該刑事判決書
    及本院被告全國前案紀錄表各乙份在卷可稽，是本件審酌被告犯罪情狀，依刑法
    第五十九條規定酌減其刑，已屬從輕量刑，被告上訴意旨指摘原審未審酌其犯罪
    情節並諭知緩刑係屬不當，尚難認有理由，應予駁回。
據上論斷，應依刑事訴訟法第三百六十八條，判決如主文。
本案經檢察官施慶堂到庭執行職務。
中      華      民      國      九十二      年    二    月    二十七    日
                              臺灣高等法院刑事第三庭
                                  審判長法  官  張  連  財
                                        法  官  林  明  俊
                                        法  官  張  傳  栗
右正本證明與原本無異。
如不服本判決應於收受送達後十日內向本院提出上訴書狀，其未敘述上訴之理由者並
得於提起上訴後十日內向本院補提理由書（均須按他造當事人之人數附繕本）。
                                        書記官  秦  慧  榮
中      華      民      國      九十二  年      三      月      三      日
附錄    本判決論罪科刑法條：
刑法第二百零一條
意圖供行使之用，而偽造、變造公債票、公司股票或其他有價證券者，處三年以上十
年以下有期徒刑，得併科三千元以下罰金。
行使偽造、變造公債票、公司股票或其他有價證券，或意圖供行使之用，而收集或交
付於人者，處一年以上七年以下有期徒刑，得併科三千元以下罰金。


司法院資訊處製作；財團法人民間司法改革基金會備份。
